# 增资扩股形成的非同一控制下企业合并

提问人：chengchn 时间：2021-01-16 19:48:05
尊敬的陈版主，您好，实务中遇到如下问题：
A公司以增资扩股方式取得B公司60%的股权，合并日B公司实收资本 800 万元，未分配利润 200 万元，账面净资产为 1000 万元，一项固定资产评估增值 500 万元，公允价值为 1500 万，A公司以固定资产注资方式取得其60%的股权，该项固定资产账面价值为 1800 万元，公允价值 2500 万元。
注资后，B公司个别报表实收资本 2000 万元（其中A公司 1200 万，占比60%），未分配利润 200 万元。
1 、 商誉=合并成本-购买日被购买方可辨认净资产的公允价值的份额=2500-（1000+500 _0.75+2500_ ）60%=175万元2 、 A公司个别报表分录： B公司个别报表分录：
借：长期股权投资 2500 借：固定资产 2500
贷：固定资产清理 1800 贷：实收资本 1200
资产处置收益 700 资本公积 1300
3 、合并当日合并报表：
固定资产评估增值：
借：固定资产 500
贷：资本公积 375
递延所得税负债 125
权益抵消：
借：实收资本 2000
资本公积 1675 (1300+375)
未分配利润 200
商誉 175
贷：长期股权投资 2500
少数股东权益 1550
抵消资产处置收益：
借：资产处置收益 700
贷：固定资产 700
1 、上述计算方式中将被合并方可辨认净资产的公允价值的份额确定为增资扩股以后是否正确？
2 、若按照上述分录，少数股东权益中包含了内部交易增加的固定资产价值，是否需要调整，如何调整呢？
3 、投入的固定资产公允价值较账面价值高出 1300 万元，是否需要确认递延所得税负债呢？
4 、如果上述分录不正确，应该如何进行账务处理？

回答人：chenyiwei
由于A是通过以固定资产向B增资的方式取得B的控制权，如果该项固定资产属于单项资产，其本身不构成“业务”，则A将固定资产投入B事实上属于一项顺流交易，根据合并报表准则第三十六条规定，需抵销内部交易未实现损益（2500-1800=700），且由于属于顺流交易，故其影响应全部归属于A公司，少数股东不分摊其影响。
不论A的个别报表层面如何处理该项增资交易，在A的合并报表层面，应当根据少数股东在可辨认净资产公允价值中所占的份额（1000+500 _0.75+2500_ ）40%=1550万元，与取得的B公司可辨认净资产公允价值（1000+500*0.75）=1375万元相比，应确认商誉1550-1375=175万元。

提问人：bumianbuxiu 时间：2021-09-29 11:33:05
请问陈版，案例中的情况，合并成本与享有的购买日被购买方可辨认净资产的公允价值的份额之间的差额可否作为对少数股东的权益让渡处理，冲减资本公积，不作为商誉确认。

回答人：chenyiwei
因为这是购买日发生的交易，所以按企业合并准则处理，不是“在控制权不变的前提下的相对权益变动”。